臺灣板橋地方法院刑事判決　　　　　　 96年度易緝字第143號
公　訴　人　臺灣板橋地方法院檢察署檢察官
被　　　告　丁○○
　　　　　　　　　　（另案
上列被告因竊盜等案件，經檢察官提起公訴（94年度偵緝字第11
29號），本院判決如下：
    主  文
丁○○無罪。
    理  由
一、公訴意旨略以：被告丁○○基於為自己不法所有之意圖，於
    民國93年3 月22日前2 週內之某時，利用渠與乙○○之子熟
    識，寄宿在乙○○位在臺北縣新莊市○○○路150 巷27號3
    樓住處期間，趁乙○○外出疏於看管之際，竊取乙○○所有
    ，置於上開住處皮包內之郵局、泛亞商業銀行（現已更名為
    寶華銀行，下仍稱泛亞銀行）及新竹國際商業銀行（下稱新
    竹商銀）金融卡各1 張得手。丁○○在竊得前開乙○○所有
    由新竹商銀公西分行核發之金融卡後（卡號：000000000000
    0000號），復於93年3 月21日21時49分38秒，至臺北縣新莊
    市○○○路142 號泛亞銀行自動櫃員機前，以輸入密碼提款
    之方式，於該自動提款機提領現金新台幣（下同）2 萬元1
    次，詐領得乙○○所有存在新竹商銀公西分行帳戶（帳號：
    00000000000 號）內之存款2 萬元（不含每次跨行提款遭銀
    行收取手續費6 元），得款後為免犯行被發現，即將新竹商
    銀金融卡放回乙○○之皮包。嗣因乙○○於93年3 月22日發
    現帳戶內存款遭盜領後，經報警調閱監視錄影帶而循線查獲
    。因認被告所為，係犯刑法第320 條第1 項竊盜罪嫌、及第
    339 條之2 第1 項之利用自動付款設備詐欺取財罪嫌。
二、按犯罪事實，應依證據認定之，無證據不得認定其犯罪事實
    ；又不能證明被告犯罪者，應諭知無罪之判決，刑事訴訟法
    第154 條第2 項、第301 條第1 項分別定有明文。且告訴人
    之告訴，係以使被告受刑事訴追為目的，是其陳述是否與事
    實相符，應調查其他事實以資審認，始得為不利被告之認定
    ，最高法院52年度臺上字第1300號著有判例可資參照。又刑
    事訴訟上證明之資料，無論為直接或間接證據，均須達於通
    常一般之人均不致有所懷疑，而得確信其為真實之程度，始
    得據為有罪之認定，若其關於被告是否犯罪之證明未能達此
    程度，而有合理懷疑之存在，致使無從形成有罪之確信，根
    據「罪證有疑，利於被告」之證據法則，即不得遽為不利被
    告之認定，亦有最高法院76年度臺上字第4986號判例可稽。
    其以情況證據（即間接證據）斷罪時，尤須基於該證據在直
    接關係上所可證明之他項情況事實，本乎推理作用足以確證
    被告有罪，方為合法，不得徒憑主觀上之推想，將一般經驗
    有利被告之其他合理情況逕予排除，此觀諸最高法院32年上
    字第67號判例意旨亦彰彰甚明。
三、本件公訴人認被告丁○○涉有竊盜罪嫌，無非以上揭事實，
    業據告訴人乙○○指證明確，且有被告持告訴人之提款卡提
    款時為監視器所攝得之影像，及提款資料等情，資為依據。
四、訊據被告丁○○坦承於前揭時、地，確曾持告訴人所有之提
    款卡，至臺北縣新莊市○○○路142 號泛亞銀行自動櫃員機
    提領2 萬元等情。惟堅決否認有公訴人所指上揭犯行，並辯
    稱：案發當時，我是住在告訴人家中，當天是告訴人的兒子
    丙○○說要請我和其他朋友喝酒、唱歌，就拿了告訴人的提
    款卡請我去領2 萬元，密碼也是丙○○告訴我的，我領到錢
    都交給丙○○，我沒有偷東西等語。
五、經查：
    (一)本件被告前揭辯解，雖與證人丙○○雖於本院審理中證稱
      ：我從未曾於前揭時、地拿取我父親乙○○之提款卡去領
      錢，我本來也不相信被告會做這種事情，是後來看到提款
      機的監視器畫面，才知道確實是被告偷的；案發當晚是被
      告請我及我當兵時的朋友洪芳煙去喝酒、唱歌，不是我請
      客的等說詞不符。惟查：證人丙○○於本院審理中，就被
      告是否則曾借住於其家中，及係何時借住，又被告借住時
      有無他人同住一節，始則證稱：「93年3 月間，被告完全
      沒有來我家中跟我一起住」；後經提示證人乙○○之證詞
      後，證人丙○○乃改稱：「有。因為時間太久，我可能忘
      記了。」；嗣又證稱：「當時我有一個海軍同梯叫做甲○○，後來才住在我家，不是跟被告同時住的。」；後又改
      稱：「被告說不認識我那個朋友甲○○，但是甲○○已經
      住在我家一段時間了，那時被告跟甲○○都睡我房間，最
      起碼一個禮拜，是因為當時我和甲○○都有工作，但丁○○沒有工作（後略）」；復證稱：「甲○○在93年3 月的
      時候，還沒有來住，他是在93年7 、8 月的時候才來住，
      我很肯定。」；再證稱：「被告來我家住是斷斷續續的，
      93 年7、8 月的時候也曾經來我家住過。」；另復改稱：
      「本案發生後（即93年3 月22日），被告就沒有來住過了
      ，被告跟甲○○有一起來住過我家，時間忘記了。案發當
      時被告與甲○○有一起住在我家，當時我跟甲○○的工作
      是在作音響。」；再又改稱：「（案發當時）好像是只有
      被告一個人住在我家，沒有其他人。」云云（見本院卷第
      66-71 頁）。是證人丙○○於同一次庭訊之連續陳述中，
      證詞翻來覆去、前後嚴重矛盾，其證言之憑信性自屬可疑
      。
    (二)再者，本件案發時，告訴人乙○○於前揭新竹商銀之帳戶
      內，原有238,880 元之款項，此為證人乙○○證述明確，
      並有其存摺內頁影本一紙附卷可稽（見94年度偵字第4996
      號卷第14頁），自堪認屬實在。是本件被告果有偷竊告訴
      人之提款卡詐領款項之意，自應大量提領前揭帳戶內之金
      額供己花用，又何必僅提領一次2 萬元之款項即停手？此
      外，吾國提款機均設有監視攝影機拍攝提款畫面之情，為
      一般成年民眾所週知之事實，如被告確有盜領告訴人款項
      之意，自應戴安全帽、帽子或以手部或其他物品遮掩面容
      ，以免遭人發現，又豈有毫無矯飾、任令監視器拍攝其清
      楚面容之理（此有監視器錄影帶翻攝畫面2 幀附於94年度
      偵字第4996號卷第16頁可資參照）。是本件被告辯稱當時
      係告訴人之子丙○○為了請客，請其本人持提款卡代為提
      領2 萬元以供花用等語，似非無稽。
    (三)復查，依前揭告訴人之存摺影本以觀（見偵查卷第14頁）
      ，93年3 月21日被告提領本件公訴人所指之2 萬元之前，
      93年3 月18日亦有正常之提領紀錄，故本件告訴人乙○○
      前揭提款卡遭竊時間應係在93年3 月18日至93年3 月21日
      21時49分被告提領款項之前。而告訴人平日系將提款卡置
      放於其皮夾中，都會隨身攜帶，因案發當日（93年3 月21
      日）係星期日晚上，告訴人乙○○有事去樹林，才沒有帶
      皮夾，將之置於其房間床上枕頭旁邊；又案發當日晚上，
      原有乙○○、丙○○及被告三人在告訴人乙○○位於臺北
      縣新莊市○○○路150 巷27號3 樓之家中，後來告訴人才
      出門等情，業據證人即告訴人乙○○於本院審理中證述明
      確（見本院卷第63-64 頁）。此外，案發當天晚上係被告
      、丙○○、甲○○3 人一同在外唱歌、喝酒，後來3 人再
      一同坐計程車返回告訴人家中睡覺，隔日被告即離開告訴
      人家等情，亦據證人丙○○於審理中證述甚明（見本院卷
      第68頁）。由此可知，本件案發當時，告訴人乙○○出門
      後，至少仍有被告及丙○○二人同在告訴人家中，被告與
      丙○○亦係一同離開告訴人家中外出與甲○○唱歌、喝酒
      ，是本件案發當晚，被告既與丙○○同在告訴人家中，並
      一同出門離開，則被告是否有可能在該期間內，避過丙○○之注意，潛入乙○○之房間，竊取乙○○皮夾內之提款
      卡，非無可疑。此外，被告於案發當晚與丙○○、甲○○
      喝酒唱歌後，三人係一同返回告訴人家中，隔日被告即行
      離去；是本件被告與丙○○、甲○○飲酒作樂至深夜後，
      返回告訴人家中時，告訴人家中除被告、丙○○、甲○○
      3 人外，應仍有告訴人之家人在家，而隔日（94年3 月22
      日）星期一告訴人乙○○上班時，依其所言，應已將其皮
      夾隨身攜帶外出，是衡情被告於案發當晚返回告訴人住家
      後，至告訴人隔日上班前，避開眾人之目光，再行潛入告
      訴人房間，將告訴人所有之提款卡放回告訴人之皮夾內之
      可能性亦屬甚低。
    (四)此外，被告以提款卡提領告訴人帳戶內之款項，除需持告
      訴人之提款卡外，尚需知悉告訴人提款卡之密碼，始能順
      利提款。而證人乙○○於本院審理中雖證稱：我有一本小
      本的電話簿，裡面有寫提款卡的密碼，跟皮夾放在一起云
      云（見本院卷第65頁）。惟告訴人乙○○此種說法，已與
      一般人通常係將提款卡及密碼分別存放之常情有違；況且
      ，被告又何能得知告訴人乙○○有將其提款卡密碼抄寫於
      小電話簿之習慣，而知悉應於竊取提款卡時一併竊取該小
      電話簿？此亦與事理不盡相符。
    (五)又證人丙○○雖證稱：本件案發當晚，是被告說要請他及
      甲○○唱歌喝酒云云。惟查，本件被告當時經濟狀況不佳
      ，尚需借住告訴人家中一節，據證人丙○○於本院審理中
      證稱：「那段時間被告住在我家，都是我跟我朋友請他吃
      飯，那天晚上被告突然從身上拿出5 、6 張1 千元的鈔票
      ，難免會讓人懷疑」等語（見本院卷第69頁），應堪認定
      ；又被告竊取告訴人之提款卡提領款項，其是否能得手又
      充滿前揭不確定性（要避開丙○○之注意、要告訴人剛好
      出門未帶皮夾、要知悉告訴人之提款卡密碼記載於何處等
      等），則衡諸事理，被告應無可能於欠缺資力、且不確定
      能否取得款項之情形下，主動提出要招待丙○○及甲○○
      唱歌、喝酒之邀約。
    (六)綜上調查，本件證人丙○○之證言前後矛盾、漏洞百出，
      顯難採信。而被告辯稱案發當晚係告訴人之子丙○○招待
      其本人與甲○○唱歌、喝酒，並提供提款卡及密碼委託其
      至提款機提領2 萬元以供花用等語，尚非顯違常情，較堪
      採信。
六、據上所陳，本件依調查所得證據尚不足以證明被告確有竊盜
    及盜領提款機款項等犯行，此外復查無其他積極證據足資證
    明被告有何公訴人所指犯行，揆諸首開說明，因不能證明被
    告犯罪，自應為無罪之諭知。
據上論斷，應依刑事訴訟法第301條第1項，判決如主文。
本件經檢察官陳旻源到庭執行職務。
中　　華　　民　　國　　96　　年　　11　　月　　16　　日
                  刑事第十三庭  法　官  許映鈞
以上正本證明與原本無異
如不服本判決應於送達後10日內向本院提出上訴狀
                                書記官　范煥堂
中　　華　　民　　國　　96　　年　　11　　月　　19　　日
